臺灣臺南地方法院刑事判決
110年度易字第354號
公  訴  人  臺灣臺南地方檢察署檢察官
被      告  王蓁羣



上列被告因竊盜案件，經檢察官提起公訴（109年度偵字第10060
號），本院判決如下：
    主  文
王蓁羣犯竊盜罪，處有期徒刑肆月，如易科罰金，以新臺幣壹仟
元折算壹日。
    事  實
一、王蓁羣意圖為自己不法之所有，基於竊盜之犯意，於民國10
    9年5月17日12時30分許，在臺南市○○區○○里○○○0號前空地，
    竊取林克隆所使用之車牌號碼000-00號自用大貨車 (該車車
    主登記在林克隆擔任負責人之泓承土木包工業名下)，得手
    後旋即駕駛該大貨車逃逸。嗣經林克隆發現該車遭竊而報警
    ，為警調閱路口監視錄影器影像畫面後，循線查獲。
二、案經林克隆訴由臺南市政府警察局歸仁分局報告臺灣臺南地
    方檢察署檢察官偵查起訴。
    理  由
一、證據能力部分：本判決以下所引用之具傳聞性質之證據，檢
    察官及被告於本案準備程序均表示同意做為證據使用，迄於
    言詞辯論終結前，亦未爭執其證據能力，本院審酌前開證據
    之作成或取得之狀況，並無非法或不當取證之情事，且經本
    院於審判期日就上開證據依法進行調查、辯論，依刑事訴訟
    法第159條之5規定，均具有證據能力。
二、訊據被告矢口否認有何竊盜犯行，並辯稱：「我沒有偷車，
    是林克隆欠高家彬錢，我說要幫高家彬處理這件債務。我之
    前有跟林克隆說過要以這台車子做抵押，且那台車子有暗鎖
    ，如果不是林克隆告訴我如何開啟暗鎖，我哪有辦法將車子
    開走」云云。經查：
　㈠被告固不否認有開走告訴人所使用的車牌號碼000-00號自用
    大貨車，告訴人在發現車輛遺失後，曾報警協尋，有車輛詳
    細資料報表2紙、臺南市政府警察局車輛協尋電腦輸入單2紙
    可佐，被告經警查獲後，帶同警方到停放系爭自用大貨車地
    點，當場查扣到告訴人所保管的自用大貨車，並交由告訴人
    領回，此有路口監視錄影器影像翻拍照片12張、臺灣臺南地
    方法院搜索票1紙、臺南市政府警察局歸仁分局搜索扣押筆
    錄暨扣押物品目錄表1份、臺南市政府警察局歸仁分局扣押
    筆錄暨扣押物品目錄表1份、贓物認領保管單1紙、臺南市政
    府警察局車輛尋獲電腦輸入單2紙、借據1紙、現場照片6張
    、職務報告1紙、商業登記基本資料1紙在卷可參，且告訴人
    多次在警、偵訊中均陳稱，沒有同意被告將車子開走作為抵
    押，足認被告確實是在未經告訴人同意的情形下，擅自將告
    訴人所管領的自用大貨車開走。
　㈡被告辯稱，開走告訴人所管領的大貨車，是因為告訴人積欠
    高家彬債務，被告為高家彬處理債務，曾向告訴人表示要開
    走車子作為抵押云云。然證人高家彬於警詢中證稱：「（問
    ：你是否曾向王蓁羣說過，林克隆不願意歸還此35萬元及林
    克隆之工程施作有問題？）有，閒聊有說過」、「（問：你
    是否有委託王蓁羣處理此35萬元的債務問題）我跟王蓁羣閒
    聊過後，我沒有委託王蓁羣處理，不過王蓁羣說他會去幫協
    助瞭解，不過詳情我就不清楚了」、「（問：關於林克隆抵
    押其使用車輛"782-Y8自用大貨車"予王蓁羣，等到林克隆歸
    還35萬元後，再歸還該782-Y8自用大貨車，這件事情，你是
    否清楚？）我不清楚，他們雙方沒有跟我說過」（見警卷第
    23頁）等語；另於偵查中具結後證稱：「（問：你是否請誰
    幫你要這筆債務？）沒有」、「（問：你是否請王蓁羣幫你
    要債？）沒有，我只有跟王蓁羣在工地閒聊時提到林克隆有
    欠我35萬元」、「（問：王蓁羣聽你說林克隆欠你錢，有無
    說要幫你討這筆錢？）王蓁羣只有說他知道了，但沒有答應
    要幫我討這筆錢」、「（問：林克隆是否曾經跟你講過王蓁
    羣去找他要錢，林克隆把車子抵押給他？）沒有」（見偵查
    卷第40頁至第41頁）等語。另被告在本院審理時也供稱：「
    他是沒有委託我，那時候我有討好高家彬的意思」等語。依
    照上揭證人高家彬之證述，證人高家彬雖然有在閒聊時告訴
    過被告有關告訴人積欠證人債務之事，但被告並沒有表示要
    為證人高家彬追討債務，而證人高家彬也沒有委託被告追討
    債務，被告辯稱是為證人高家彬處理債務，才會將告訴人所
    管領的自用大貨車開走作為抵押乙節，並非事實。
　㈢末查，被告辯稱開走告訴人所管領的自用大貨車是為了做為
    告訴人積欠證人高家彬債務的抵押。然被告在本院準備程序
    時供稱：「（問：為何把林克隆的車子牽走？）因為他欠高
    家彬錢」、「（問：有無先跟林克隆說？）我要牽的時候沒
    有跟他說，但之前有說過要以這台車子做抵押」、「（問：
    你是否有經過林克隆同意？）那天沒有」；於本院審理時供
    稱：「（問：那為何你牽完車之後沒有跟高家彬說？）因為
    高家彬是老闆，可能我們的處理方式有點粗魯，所以我認為
    不需要跟高家彬說」等語。被告既然自認為是在幫證人高家
    彬處理債務，將告訴人所管領的自用大貨車開走又是為了要
    做為證人高家彬債務的抵押，且依被告所述，只要告訴人還
    證人高家彬的錢，就會把車子還給告訴人，則被告不告訴證
    人高家彬他要幫忙處理債務，開走告訴人的車子後也沒有跟
    證人高家彬說，事前未獲得債權人的授權及委託，事後也沒
    有報告處理情形，如此的處理債務方式顯然與常情有違。
　㈣綜上所述，被告既然沒有受證人高家彬委託處理債務，而告
    訴人也沒有同意將所管領的自用大貨車將給被告作為抵押，
    被告也自承開走車子的時候未經過告訴人的同意，被告未經
    自用大貨車管領人之告訴人同意，即擅自將告訴人所管領的
    自用大貨車開走，其行為即已觸犯刑法第320條第1項之竊盜
    罪。被告犯行事證已明確，應依法論科。　
三、核告所為係犯刑法第320條第1項之竊盜罪。爰審酌被告為貪
    圖自己的利益，恣意竊取告訴人所管領的自用大貨車，明顯
    欠缺對他人財產權的尊重，且明知告訴人有財務上的困難，
    告訴人既然是以從事工程為業，該自用大貨車等同其生財工
    具，被告竊取告訴人所管領的自用大貨車，形同無法駕駛該
    車從事工程，對於已陷財務困窘之告訴人，無異是雪上加霜
    ，其對告訴人所造成之損害非輕，且被告犯後一再否認犯行
    ，並推說是為債權人追討債務，牽車抵押云云，企圖以此推
    諉罪責，犯罪後態度不佳，兼衡被告自陳高職畢業之智識程
    度，未婚，但有小孩，目前從事貨運，每月薪資約4萬元等
    一切情狀，量處如主文所示之刑，並諭知易科罰金之折算標
    準。
據上論斷，應依刑事訴訟法第299條第1項前段，刑法第320條第1
項、第41條第1項前段，判決如主文。
本案經檢察官柯博齡提起公訴，檢察官廖羽羚到庭執行職務。
中　　華　　民　　國　　110 　年　　8 　　月　　13　　日
　　　　　　　　　刑事第七庭    法　官　鄭銘仁
以上正本證明與原本無異。
如不服本判決應於收受本判後20日內向本院提出上訴書狀，並應
敘述具體理由。其未敘述上訴理由者，應於上訴期間屆滿後20日
內向本院補提理由書狀（均須按他造當事人之人數附繕本）「切
勿逕送上級法院」。
  　　　　　　　　　　　　　　　書記官　陳姝妤
中　　華　　民　　國　　110 　年　　8 　　月　　16　　日
附錄本案論罪科刑法條：
中華民國刑法第320條
意圖為自己或第三人不法之所有，而竊取他人之動產者，為竊盜
罪，處5年以下有期徒刑、拘役或50萬元以下罰金。
意圖為自己或第三人不法之利益，而竊佔他人之不動產者，依前
項之規定處斷。
前二項之未遂犯罰之。